【裁判字號】    89,訴,262
【裁判日期】    900814
【裁判案由】    偽造文書等
【裁判全文】
臺灣高雄地方法院刑事判決                          八十九年度訴字第二六二號
    公  訴  人  臺灣高雄地方法院檢察署檢察官
    被      告  甲○○
右列被告因偽造文書等案件，經檢察官提起公訴（八十八年度偵字第一四九六七號）
，本院判決如左：
    主  文
甲○○行使變造私文書，足以生損害於他人，處有期徒刑參月，如易科罰金，以參佰
元折算壹日。
    事  實
一、甲○○自民國八十七年十二月間起，與乙○○合夥開設天之嬌幼兒兒童音樂學校
    ，並由甲○○負責該音樂學校之籌備工作，甲○○竟意圖為自己不法之所有，於
    八十八年二月間，其明知實際上幼教設備款項為新台幣（下同）十九萬三千五百
    三十元，竟向乙○○佯稱：幼教設備款為二十二萬餘元等語，致使乙○○陷於錯
    誤，而交付其所應負擔之十一萬零二百二十五元（實際上僅需負擔九萬六千七百
    六十五元）予甲○○；復又於八十八年三月間，甲○○因擔心所墊付之款項無法
    收回，竟將丙○○所交付之「高雄市建築物室內裝修審查及建築師收費標準」上
    之基數：每件最低費用新台幣「三」萬元變造為「捌」萬元，審查收費標準及驗
    收收費標準為總工程費之「千」分之一變造為「百」分之一，每件最低費用新台
    幣三「千」元整變造為三「萬」元整，而據以核算出建築師費用，並持該變造後
    之收費標準向乙○○佯稱建築師費用為十七萬九千零七十二元（實際費用為六萬
    七千三百二十四元）等語，以為行使，足以生損害於乙○○。嗣因乙○○察覺有
    異而向丙○○建築師查證，始知受騙，而未付上開款項。
二、案經乙○○訴由臺灣高雄地方法院檢察署檢察官偵查起訴。
    理  由
一、訊據被告甲○○矢口否認有何偽造文書及詐欺之犯行，辯稱：伊沒有變造，是告
    訴人乙○○拿給伊簽名的，伊也沒有騙告訴人的錢，告訴人還欠伊錢云云。惟查
    ：右揭事實，業據告訴人乙○○於偵查中及本院審理時指訴綦詳，並據證人丙○○於偵查中及本院調查時到庭證稱：伊幫天之嬌幼兒兒童音樂學校辦理用途變更
    之設計及驗收，費用共七萬四千元，只收到訂金七千元，均向被告甲○○請款，
    高雄市建築物室內裝修審查及建築師收費標準係伊出具的，是按千分之一收費等
    語屬實（見偵查卷第二十八頁背面及本院八十九年五月九日訊問筆錄），且被告
    於偵查中已供稱：有將高雄市建築物室內裝修審查及建築師收費標準更改，把告
    訴人尚未付給伊款項部分加上去等語（見偵查卷第十九頁），復於本院審理時供
    認：建築師實際費用是六萬七千三百二十四元，向告訴人乙○○說是十七萬九千
    零七十二元，將之前墊款告訴人未付之部分，一起加在上面，而向告訴人請款，
    但告訴人尚未付款給伊，也未將款項付給建築師等語（見本院八十九年十二月二
    十九日審判筆錄）。此外，復有高雄市建築物室內裝修審查及建築師收費標準、
    經變造之高雄市建築物室內裝修審查及建築師收費標準、請款單、被告傳真予丙○○建築師之文件、資金投入明細表各一紙、估價單四紙及臺灣銀行楠梓分行九
    十年二月十二日（九十）銀楠營字第五九四號函附之支票影本五紙附卷可資佐證
    。是被告前開所辯，顯係事後飾卸之詞，不足採信，本件事證明確，被告犯行洵
    堪認定。
二、核被告甲○○所為，係犯刑法第二百十六條、第二百十條之行使變造私文書罪、
    同法第三百三十九條第一項之詐欺取財罪及同法第三百三十九條第三項、第一項
    之詐欺取財未遂罪。被告變造私文書後，復持以行使，其變造之低度行為為行使
    之高度行為所吸收，不另論罪。再被告先後詐欺取財既遂及未遂之犯行，均時間
    緊接，方法相同，觸犯構成要件相同之罪名，顯係基於概括犯意為之，為連續犯
    ，應依同法第五十六條規定，以一罪論以詐欺取財既遂罪。被告所犯上開二罪間
    ，有方法結果之牽連關係，為牽連犯，應依同法第五十五條後段規定，從一重之
    行使變造私文書罪處斷。另公訴人雖未引用詐欺取財未遂之條文，惟於事實欄已
    明確記載詐欺未遂之事實，此部分業經起訴，本院自應予以審理，附此敘明。爰
    審酌被告未有前科紀錄，有臺灣高雄地方法院檢察署刑案資料查註紀錄表及臺灣
    高等法院被告全國前案紀錄表各一份在卷可參，素行尚稱良好，僅因擔心所墊付
    之款項無法收回，即變造收費標準向告訴人詐取款項，對告訴人造成損害非小，
    且犯後猶飾詞狡卸，尚未與告訴人達成和解等一切情狀，量處如主文所示之刑，
    以資懲儆。又刑法第四十一條業已於九十年一月十日修正公布，並於同年月十二
    日生效，其第一項前段規定為「犯最重本刑為五年以下有期徒刑以下之刑之罪，
    而受六個月以下有期徒刑或拘役之宣告，因身體、教育、職業、家庭之關係或其
    他正當事由，執行顯有困難者，得以一元以上三元以下折算一日，易科罰金。」
    ，本件被告犯罪時間雖在上開條文修正生效前，然依刑法第二條第一項前段規定
    ，行為後法律有變更者，應適用裁判時之法律，故依刑法第二條第一項前段之規
    定，就被告所宣告之刑併以諭知易科罰金之折算標準。至被告變造之「高雄市建
    築物室內裝修審查及建築師收費標準」，已交付予告訴人乙○○收執，非屬被告
    所有之物，故不另為沒收之諭知，公訴人聲請依法宣告沒收，尚有未洽，併此敘
    明。
據上論斷，應依刑事訴訟法第二百九十九條第一項前段，刑法第二條第一項前段、第
二百十六條、第二百十條、第三百三十九條第一項、第五十五條、第四十一條第一項
，罰金罰鍰提高標準條例第一條前段、第二條，判決如主文。
中      華      民      國    九十      年      八      月     十四     日
                                  臺灣高雄地方法院刑事第一庭
                                      法  官    陳玉聰
右正本證明與原本無異。
如不服本判決，應於判決送達後十日內，向本院提出上訴狀。
        書記官    鄭淑臻
中    華    民    國    九十    年      八      月          十四        日
附錄本判決論罪科刑法條全文：
刑法第二百十六條：
行使第二百十條至第二百十五條之文書者，依偽造、變造文書或登載不實事項或使登
載不實事項之規定處斷。
刑法第二百十條：
偽造、變造私文書，足以生損害於公眾或他人者，處五年以下有期徒刑。
刑法第三百三十九條第一項：
意圖為自己或第三人不法之所有，以詐術使人將本人或第三人之物交付者，處五年以
下有期徒刑、拘役或科或併科一千元以下罰金。


司法院資訊處製作；財團法人民間司法改革基金會備份。
